臺灣高等法院臺中分院刑事裁定　　　　 100年度聲再字第19號
再審聲請人
即受判決人　賴美云原名賴玉英.
上列再審聲請人因詐欺等案件，對於本院97年度上訴字第3054號
，中華民國98年6月17日第二審確定判決（第一審：臺灣彰化地
方法院96年度訴字第948號），聲請再審，本院裁定如下：
    主  文
再審之聲請駁回。
    理  由
一、聲請意旨略以：
（一）原審漏未審酌本件一審96年度訴字第948號卷證資料及調
      卷之93年度上訴字第1877號審判筆錄，復未參酌係爭8張
      支票之實際發票情形，以致認定向賴淵源借款籌措資金之
      人為被告，實際上被告僅代為轉達借款訊息的聯絡人，並
      非向賴淵源借款之債務人。原審未審酌相關證據（包括證
      物一：93年度上訴字第1877號95年4月12日審判筆錄、證
      物二：89年度訴字第852號92年2月10日審判筆錄、證物三
      ：原審卷附之順溢蜜餞行資產負債表），以此推論被告有
      詐欺罪嫌，顯屬刑事訴訟法第421條所稱「足以影響於判
      決之重要證據漏未審酌」之事由，應予再審。
（二）原審漏未審酌證人賴秀鳳、周惠慈、林清池等人之證詞，
      復未參酌客觀證物資料（包括證物四：89年度訴字第852
      號卷92年1月15日審判筆錄、證物五：89年度訴字第852號
      91年12月27日審判筆錄、證物六：89年度訴字第852號卷
      附之順溢行之台灣省彰化縣政府營利事業登記證、證物七
      ：89年度訴字第852號92年2月10日審判筆錄、證物八：89
      年度訴字第852號92年8月22日審判筆錄），遽認定被告有
      偽造有價證券以施行詐術之行為，顯具有對於影響判決之
      重要證據漏未審酌之情。
（三）原審未審酌被告交付林清池之支票發票及提示日之情形，
      足以證明被告於88年4月、5月所開立之支票並非成立新的
      借貸關係，而係用以清償原來取款日期之支票借款，即以
      舊票換新票延長發票日期，並未成立新的借貸關係，即遽
      認被告於88年3月受下游廠商跳票拖累有財務困難仍繼續
      向林清池借款，係屬構成詐欺取財罪，亦有重要證物漏未
      審酌之情。
（四）綜上所述，本件原審判決顯然失之率斷，且對於有利於被
      告之重要卷證資料多有漏未審酌之情，以致影響判決結果
      ，更就已提出足生影響判決之證據，並無敘明何以不採之
      理由，自有予以廢棄再審之必要云云。
二、按「不得上訴於第三審法院之案件，除前條規定外，其經第
    二審確定之有罪判決，如就足生影響於判決之重要證據漏未
    審酌者，亦得為受判決人之利益，聲請再審」刑事訴訟法第
    第421條定有明文。所謂不得上訴第三審法院之案件，依同
    法第376條所列各罪之案件，係指根本不許上訴於第三審者
    而言，因此類案件不得上訴於第三審，設第二審法院對於足
    生影響於判決之重要證據漏未審酌，即予判決，則判決後無
    復救濟之途，為受判決人利益起見，故特許其聲請再審，以
    資救濟，至本得上訴第三審法院之案件，而因其他程序上之
    關係，不得上訴者，除具有普通再審原因，得聲請再審外，
    要不許援用刑事訴訟法第421條規定，聲請再審，最高法院
    24年抗字第361號判例闡釋甚明。又依刑事訴訟法第421條規
    定，因重要證據漏未審酌而聲請再審者，應於送達判決後20
    日內為之，刑事訴訟法第424條亦有明文。查本件再審聲請
    人即被告本件聲請再審之本院97年度上訴字第3054號確定判
    決，係判處被告犯刑法第201條第1項之意圖供行使之用，偽
    造有價證券罪，且被告亦有上訴於最高法院，經最高法院以
    99年12月22日以99年度台上字第7780號判決駁回上訴而確定
    等情，有臺灣高等法院被告前案紀錄表在卷可稽，既係屬得
    上訴第三審法院之案件，已與刑事訴訟法第421條之規定不
    符，是被告聲請再審意旨稱：依刑事訴訟法第421條聲請再
    審云云，顯非適法，合先敘明。
三、再按「法院認為無再審理由者，應以裁定駁回之」；「經前
    項裁定後，不得更以同一原因聲請再審」，刑事訴訟法第43
    4條第1項、第2項分別定有明文；又刑事訴訟法第434條第2
    項所謂再審經裁定駁回後，不得更以同一原因聲請再審，係
    指就聲請再審之原因事實已為實體上之裁判者而言，若僅以
    其聲請之程序不合法，予以駁回，則以同一原因再行聲請，
    並非法所不許，有最高法院79年度台抗字第503號裁定意旨
    可資參照。
四、再者，法院認為聲請再審無再審理由者，應以裁定駁回之，
    刑事訴訟法第434條第1項定有明文。又按對於有罪之確定判
    決，若有因發現確實之新證據，足認受有罪判決之人應受無
    罪、免訴、免刑或輕於原判決所認罪名之判決者，得聲請再
    審，刑事訴訟法第420條第1項第6款定有明文。究再審制度
    存在之目的，在於對為有罪判決認定之基礎事實之救濟，亦
    即原審所據以認定被告有罪之基礎事實，若於判決確定後被
    認定有所動搖者，則為被告人權保障及發現真實之目的，應
    給予事實審程序重新再開之機會，惟事實審程序之重新再開
    ，乃與確定判決安定性之公益有所扞格，故刑事訴訟法於第
    420條規定在符合一定要件下，允許事實審程序之再開，俾
    利不同公益衝突時之衡平。上開法條第420條第1項第6款規
    定：因發現確實之新證據，足認受有罪判決之人應受無罪、
    免訴、免刑或輕於原判決所認罪名之判決者，得聲請再審。
    而本款所謂發現確實之新證據，係指該證據於事實審法院判
    決前已經存在，為法院或當事人所不知，不及調查斟酌，至
    其後始行發見，且就證據本身形式上觀察，固不以絕對不須
    經過調查程序為條件，但必須顯然可認為足以動搖原有罪確
    定判決，而為受判決人無罪、免訴、免刑或輕於原判決所認
    罪名之判決者為限；故受理聲請再審之最後事實審法院，應
    就聲請再審理由之所謂「新證據」，是否具備事實審判決前
    已經存在，為法院、當事人所不知，事後方行發現之「嶄新
    性」，及顯然可認足以動搖原有罪確定判決，而對受判決人
    為有利之判決之「顯然性」二要件，加以審查，為判斷應否
    准予開始再審之準據，倘未兼備上開二種再審新證據之特性
    ，即不能為再審之原因（參照最高法院85年度台抗字第308
    號裁判意旨）。且所謂確實之新證據，固非以絕對不須經過
    調查程序為條件，然必須可認為確實足以動搖原確定判決，
    而為受判決人有利之判決者為限，若僅係他人於事後追述當
    時所見情形之空洞言詞，而顯然不足以推翻原確定判決所憑
    之證據者，即非該款所謂確實之新證據（最高法院33年抗字
    第70號判例、84年台抗第345號裁判意旨可參）。
五、本院查：
    聲請人所指上揭聲請再審之事由，所依據之證物（一）至證
    物（八）均為原審卷內已經存在之審判筆錄及資產負債表、
    營利事業登記證等證據，不具有事實審判決前已經存在，為
    法院、當事人所不知，事後方行發見之「嶄新性」要件。況
    聲請人聲請意旨所指之再審事由（一）已經原第二審確定判
    決於判決理由欄貳、一、(二)、5部分詳加審酌所有卷內資料
    ，認係被告賴美云欲偽以外觀上為「李丕湖」所發票，使賴
    淵源誤信為客票而同意借款，堪信該支票上發票人「李丕湖
    」印文為被告賴美云所偽造而簽發支票。又聲請人聲請再審
    意旨所指之再審事由（二）已經原第二審確定判決於判決理
    由欄貳、一、(二)、3、7等部分詳加審酌全部卷內資料，認被
    告賴美云係屬施用詐騙手段，其使告訴人賴淵源、林清池錯
    誤評估被告賴美云之資力，產生信賴，陷於錯誤而交付金錢
    ，核屬詐欺取財，經核亦無何違誤之處。聲請人所提再審事
    由（三）已經原第二審確定判決理由欄貳、一、(二)、8部分
    詳加審酌，且詳述不採之理由，經核原審判決並無何違誤之
    處，是聲請人所提上開再審事由均顯非在客觀上可認為真實
    而毋須經過調查，即足以動搖原判決，使聲請人得受有利裁
    判之確實新證據甚明，殊與「確實性」之意義不符。
六、綜上所述，聲請人所主張聲請再審之理由與刑事訴訟法第42
    0條第1項第6款之規定不符，自難認為有再審之理由，聲請
    人之聲請，應予駁回。爰依刑事訴訟法第434條第1項，裁定
    如主文。
中    華    民    國   100    年    2     月    9     日
            刑事第一庭    審判長法  官  李  璋  鵬
                                法  官  胡  森  田
                                法  官  胡  忠  文
以上正本證明與原本無異。
如不服本裁定，得於收受送達後5日內向本院提出抗告書狀（須
附繕本）。
                                書記官  廖  家  莉
中    華    民    國   100    年    2     月    9     日